【裁判字號】    97,交抗,2118
【裁判日期】    971203
【裁判案由】    違反道路交通管理處罰條例
【裁判全文】
臺灣高等法院交通事件裁定            97年度交抗字第2118號
抗  告  人
即受處分人  甲○○
                    寄木柵郵局.
上列抗告人即受處分人因違反道路交通管理處罰條例案件，不服
臺灣臺北地方法院，中華民國97年10月14日所為裁定（97年度交
聲字第1637號），提起抗告，本院裁定如下：
    主  文
抗告駁回。
    理  由
一、按道路交通管理處罰條例所稱之「車輛」，係指在道路上以
    原動機行駛之汽車（包括機器腳踏車）或以人力、獸力行駛
    之車輛，道路交通管理處罰條例第三條第八款定有明文。次
    按，汽車駕駛人轉彎時，不依標誌、標線、號誌之指示者，
    處新臺幣（下同）六百元以上一千八百元以下罰鍰，並記違
    規點數一點，道路交通管理處罰條例第四十八條第一項第二
    款、第六十三條第一項第一款分別定有明文。
二、原處分機關即臺北市交通事件裁決所民國（下同）九十七年
    五月二十六日所為之北市裁三字第裁22－AEW795425 號處分
    意旨（原舉發通知單案號：北市警交字第AEW795425 號）略
    以：受處分人即異議人於九十七年三月二十日晚上十一時五
    十五分許，騎乘ＡＪＲ－１９６號重型機車行經臺北市○○
    路與和平西路口時，未依規定為兩段式左轉而直接左轉，經
    警當場攔停開單舉發，爰依道路交通管理處罰條例第四十八
    條第一項第二款等規定，處罰鍰新台幣（下同）六百元，並
    計違規點數一點等語。
三、異議意旨略以：異議人即受處分人甲○○因認案發當時業已
    深夜，且四下無車，故騎乘機車直接左轉，因此對處分機關
    之裁決不服，爰聲明異議云云。
四、經查：異議人於原法院調查時及異議狀與抗告狀中，均自承
    有於九十七年三月二十日晚上十一時五十五分許，騎乘ＡＪ
    Ｒ－１９６號重型機車行經臺北市○○路與和平西路口時，
    未依規定為兩段式左轉而直接左轉之事實。且據證人即當場
    舉發之台北市政府警察局萬華分局康定路派出所員警卓啟鑫
    於原審九十七年八月四日調查時到庭具結證稱：異議人當時
    未依規定二段式左轉，我有看到他騎機車直接左轉等語明確
    ，異議人當庭對於證人所為之證詞，並未表示意見，足見異
    議人確有騎乘前揭車輛未依規定兩段式左轉之違規行為，殆
    無疑義。異議人辯稱：當時正值深夜，四下無車，亦無行人
    云云。然道路交通號誌之設置，係主管機關基於整體交通考
    量所為之規劃，目的係為維護社會大眾使用道路之秩序，用
    以確保人車通行之安全，在非緊急避難之情況下，尚不能以
    任何時段、任何原因恣意枉顧交通號誌之設置，以自行認定
    之必要狀況使用道路，否則交通秩序必無法維繫，人車生命
    安全將無以確保。若任由民眾自行認定該項交通措施是否合
    理、是否應予遵循，則用路人將無交通信賴得以適用，而造
    成交通秩序大亂，並徒增各項交通事故之肇生。因此用路人
    遵守交通各項規定之責任，不分時段、地點，俾以維護其他
    用路人之安全。故異議人上開所辯顯不足採。
五、從而，原處分機關依據道路交通管理處罰條例第四十八條第
    一項第二款、第六十三條第一項第一款之規定，裁處異議人
    罰鍰六百元並記違規點數一點，並無違誤。原法院經調查結
    果，認定本件異議人之異議為無理由，而予以駁回，本院經
    核並無不當或違誤。乃異議人竟猶執前詞提起抗告，否認其
    所為已符合上開交通處罰之規定，並聲請送請司法院大法官
    解釋，為無理由，應予駁回。
六、據上論結，應依道路交通案件處理辦法第二十六條，刑事訴
    訟法第四百十二條，裁定如主文。
中    華    民    國    97    年    12    月    3    日
            刑事第九庭審判長法  官  陳貽男
                            法  官  何信慶
                            法  官  周盈文
以上正本證明與原本無異。
不得再抗告。
                            書記官  余姿慧
中    華    民    國    97    年    12    月    3    日


司法院資訊處製作；財團法人民間司法改革基金會備份。
